【裁判字號】    94,上易,62
【裁判日期】    950227
【裁判案由】    
【裁判全文】
臺灣高等法院花蓮分院民事判決          94年度上易字第62號
上  訴  人  乙○○
被上訴人    甲○○
訴訟代理人  吳美津律師
當事人間請求給付違約金事件，上訴人對於臺灣花蓮地方法院中
華民國94年11月11日94年度訴字第128號第一審判決，提起上訴
，本院於95年2月14日言詞辯論終結，判決如下：
    主  文
上訴駁回。
第二審訴訟費用由上訴人負擔。
    事實及理由
一、被上訴人主張：
（一）上訴人與訴外人愛之船育樂事業股份有限公司之實際負責
      人林茂榮，共同以愛之船公司之名義，就坐落於花蓮縣豐
      濱鄉○○段147、148之1地號土地，推出石梯坪渡假村預
      售房地案，標榜為「獨棟別墅」，嗣後未取得被上訴人同
      意，即逕行變更設計，將「獨棟別墅」改為「房間」，且
      擅自持被上訴人留存於愛之船公司之印章或盜刻印章，以
      被上訴人及其他承購戶之名義，前往花蓮縣政府城鄉發展
      局建築管理課辦理起造人名冊，並以被上訴人名義對外與
      永全營造工程公司簽訂工程合約，由被上訴人等負擔工程
      款給付之義務，使被上訴人蒙受財產上之重大損失，被上
      訴人因此具狀向花蓮地檢署提出刑事告訴（93年度發查偵
      字第536號）。
（二）嗣上訴人委託他人洽談，被上訴人同意和解，並具狀撤回
      刑事告訴。兩造於民國（下同）93年7月10日，各自在律
      師之陪同之下，於花蓮市中信飯店簽立和解契約書，約定
      上訴人應全額返還被上訴人已支付之買賣價款新台幣（下
      同）60萬元，分兩期付款。並於第6條約定，倘未依前揭
      內容履行，應賠償對方100萬元之懲罰性違約金。上訴人
      於和解書簽立之日，簽發發票日為93年7月20日，金額20
      萬元及發票日為93年11月30日，金額為40萬元之支票各一
      張，暨同額保證本票兩張，當場交給被上訴人收執。
（三）詎上開第一張20萬元之支票兌現後，第二張40萬元之支票
      於93年11月30日提示竟遭退票，且已被銀行列為拒絕往來
      戶，被上訴人並發現上訴人在支票屆期之前，無償移轉名
      下之不動產給配偶侯伯韜，又大量賣清手上高價值之上市
      公司持股，顯然惡意不履行和解契約義務，爰依據和解契
      約第6條懲罰性違約金之約定條款，請求上訴人給付懲罰
      性違約金，聲明：
      1、上訴人應給付被上訴人100萬元及自94年6月2日起至清
         償日止，按年息百分之五計算之利息。
      2、願供擔保，請求宣告假執行。
      經原審判決被上訴人勝訴後，上訴人提起上訴，被上訴人
      答辯聲明：
      1、上訴駁回。
      2、第二審訴訟費用由上訴人負擔。
二、上訴人對於兩造所生爭議，於93年7月10日成立和解，簽立
    和解契約書，同時簽發還款支票二張，及同額保證本票兩張
    ，當場交給被上訴人收執，嗣第二張40萬元之支票未能兌現
    之事實為自認，惟以：和解契約書所指「乙方」，是指解約
    的購買戶全體共九人，所以契約第6條之「對方」，是指該
    九個人所得請求之違約金總額為100萬元，並非一人得請求
    100萬元；又違約金總額為100萬元之約定過高，請求酌減等
    語，資為抗辯。並聲明：駁回被上訴人之訴。
三、本件經本院審理結果，認為原審以依據和解契約第6條：「
    甲方、乙方、丙方同意，倘未依前揭內容履行，應賠償對方
    新台幣一百萬元之懲罰性違約金」之文義解釋，即可知上開
    違約金之約定，係指被上訴人個人所得請求之金額，並非洽
    談和解之解約戶共九人全體所得請求之總額；並依證人魏辰
    州所述：本件和解契約，係三方當事人於93年7月10日所簽
    訂，於簽約之前，已經協調很久，且上訴人對被上訴人提出
    之和解契約第6條有意見，依照被上訴人原來所提出之和解
    內容，兩方義務並不對等，只課以上訴人有義務，所以將和
    解契約第6條之修正為甲、乙、丙三方任一方如有違約，要
    賠償對方懲罰性違約金，並將「乙方」改為「對方」等語及
    證人李東樑於另案中所述：和解當時是在花蓮的中信飯店，
    上訴人有於93年6月28日出具委任書，授權伊洽談還款的方
    式跟和解的時間，伊代表提出和解方案，和解當時伊有在場
    ，伊是撮合和解的人。協商的整個過程，沒有強暴、脅迫或
    詐欺的氣氛，上訴人也沒有對被上訴人代理人吳美津律師提
    出任何質疑，伊與吳律師確認和解方案，有充分的轉告乙○
    ○，大家才會在和解桌上等語，認本件和解契約之談判程序
    並無瑕疵；而上訴人要求將違約金100萬元除以9，酌減為11
    萬1千元，並未為任何核算基礎之說明，顯未盡舉證責任；
    再估算上訴人現存債權總額為2千3百多萬元，而目前已聲請
    執行之7名債權人，多以扣押、收取上訴人存款、薪資之方
    式待償，然上訴人金融機關存款所餘不多，又薪資之移轉以
    每月薪資三分之一為限，相較於上開債權總額，可推知各債
    權人離其等之債權全額受償之日遙遙無期；因認兩造約定懲
    罰性賠償金100萬元，與被上訴人為求債權之滿足，需歷經
    之程序、期間和最後獲償之可能性、比例相較，並無不合理
    之處，即無酌減之必要，乃准許被上訴人之請求，為被上訴
    人勝訴之判決，認事用法，並無不合。爰引用第一審判決書
    所載之理由。
四、上訴人於本院仍執前詞，謂違約金總額為100萬元，並非一
    人得請求100萬元，被上訴人只能請求11萬1千元；且違約金
    100萬元之約定過高，而請求廢棄原判決命上訴人給付超過
    11萬1千元及利息之部分，並駁回該部分之請求，核無理由
    ，應予駁回。
據上論結，本件上訴為無理由，依民事訴訟法第449條第1項、第
78條，判決如主文。
中    華    民    國    95    年    2     月    27    日
                  民事庭審判長法  官     謝 志 揚
                              法  官     賴 淳 良
                              法  官     林 慶 煙
以上正本係照原本作成。
本件不得上訴。
                              書記官     林 明 智
中    華    民    國    95    年    2     月    27    日


司法院資訊處製作；財團法人民間司法改革基金會備份。
